【裁判字號】    93,重訴,11
【裁判日期】    950315
【裁判案由】    殺人未遂等
【裁判全文】
臺灣士林地方法院刑事判決              93年度重訴字第11號
公  訴  人  臺灣士林地方法院檢察署檢察官
被      告  壬○○
選任辯護人  林志宏律師
被      告  辛○○
上  1   人
選任辯護人  劉秋絹律師
被      告  丑○○
上  1   人
選任辯護人  江東原律師
            趙文銘律師
            許英傑律師
被      告  庚○○
被      告  癸○○
上  1   人
選任辯護人  江東原律師
            趙文銘律師
            許英傑律師
被      告  戊○○
上  1   人
選任辯護人  林大華律師
            林建平律師
被      告  丙○○
            乙○○
            己○○
上列被告等因殺人未遂等案件，經檢察官提起公訴（93年度偵字
第3919、4312、4745號、93年度少連偵字第12號）及追加起訴（
93年度偵字第9071號），本院判決如下：
    主  文
壬○○未經許可，寄藏可發射子彈具有殺傷力之改造手槍，處有
期徒刑貳年陸月，併科罰金新臺幣拾萬元，罰金如易服勞役以新
臺幣玖佰元即銀元參佰元折算壹日，扣案之可發射子彈具有殺傷
力之改造手槍壹枝（含彈匣壹個，槍枝管制編號：0000000000號
）及制式子彈壹顆均沒收。又共同以非法方法剝奪人之行動自由
，處有期徒刑壹年。應執行有期徒刑參年肆月，併科罰金新臺幣
拾萬元，罰金如易服勞役以新臺幣玖佰元即銀元參佰元折算壹日
，扣案之可發射子彈具有殺傷力之改造手槍壹枝（含彈匣壹個，
槍枝管制編號：0000000000號）及制式子彈壹顆均沒收。
辛○○共同未經許可，持有可發射子彈具有殺傷力之改造手槍，
累犯，處有期徒刑貳年，併科罰金新臺幣拾萬元，罰金如易服勞
役以新臺幣玖佰元即銀元參佰元折算壹日。扣案之可發射子彈具
有殺傷力之改造手槍壹枝（含彈匣壹個，槍枝管制編號：000000
0000號）及制式子彈壹顆均沒收。
丑○○共同以非法方法剝奪人之行動自由，處有期徒刑捌月。
庚○○共同以非法方法剝奪人之行動自由，累犯，處有期徒刑陸
月，如易科罰金以參佰元折算壹日。
癸○○、戊○○、丙○○、乙○○、己○○均無罪。
    事  實
一、辛○○於民國88年間，因犯妨害自由罪，經臺灣高等法院以
    88年度少連上訴字第133 號判決有期徒刑6 月確定，於89年
    6 月10日執行完畢；又於90年間，因犯傷害罪，經本院以90
    年度簡字第1515號判處有期徒刑4 月，如易科罰金以300 元
    折算1 日確定，於91年3 月12日易科罰金執行完畢（構成累
    犯）。庚○○前有違反麻醉藥品管理條例前科，又於88年間
    ，因犯妨害自由罪，經臺灣高等法院以88年度少連上訴字第
    133 號判決有期徒刑3 月確定，於89年7 月26日執行完畢（
    構成累犯）。
二、壬○○（綽號「阿山」、「小山」）明知未經許可，不得無
    故持有槍砲彈藥刀械管制條例所列管之各式槍砲及子彈，竟
    於92年3 、4 月間，在臺北縣淡水地區，受友人呂清芳（已
    於92年10月10日死亡）之託，同時取得仿BERETT甲 廠M9型半
    自動手槍製造之玩具手槍換裝土造金屬槍管及土造金屬滑套
    而成可發射子彈具有殺傷力之改造手槍1 枝（含彈匣1 個，
    槍枝管制編號：0000000000號）以及口徑9mm （9 x19mm）
    制式子彈數顆，代為保管藏放，未經許可無故持有之，並於
    不詳時間、地點朝天空試射。
三、緣辛○○（綽號「燕興仔」）與丁○○（綽號「炮全」）因
    賭債糾紛而生嫌隙，壬○○與丁○○之間亦曾於飲酒時發生
    口角，辛○○、壬○○2 人乃心生不滿，亟思報復，先於93
    年3 月8 日晚上7 時許，在臺北市北投區○○○路79號丑○○（綽號「黑登輝」、「黑張飛」、「輝哥」）所共同經營
    之山蘇卡拉OK店內，辛○○、壬○○與丑○○、庚○○（綽
    號「猴尾仔」，係丑○○以前之員工）等人，共同基於妨害
    自由之犯意聯絡，計劃於翌（9）日 強押丁○○至山蘇卡拉
    OK店內談判。謀議既定，壬○○旋於3 月8 日晚上8 時許，
    駕車前往桃園縣中壢市○○路某咖啡廳，以湊人數、喝茶吃
    飯為藉口，邀得不知妨害自由情事之友人乙○○（綽號「田
    雞」）及其他真實年籍姓名不詳、綽號「阿國」、「阿全」
    、「大砲」、「瓜瓜」及「小胖」之男子，辛○○、丑○○
    則邀得不知情之癸○○（綽號「黑大仔」）、丙○○，丙○○再以電話邀約不知情之戊○○（綽號「阿傑」），戊○○
    繼而電邀不知情之子○○（綽號「捲毛」、「阿志」），子
    ○○進而邀集不知情之己○○（綽號「龍角」）及少年陳０
    ０（75年7 月生，綽號「小支」，行為時未滿18歲，業經本
    院少年法庭以94年度少護字第124 號裁定不付保護處分確定
    ）。迨93年3 月9 日中午11時許，辛○○、壬○○、庚○○
    與戊○○、子○○、己○○、少年陳００等人，先在山蘇卡
    拉OK店集合，出發時，由辛○○騎乘不詳車號機車，附載壬○○，2 人均頭戴安全帽，另由庚○○駕駛辛○○所有之車
    號CY-4537 號黑色BMW 小客車，子○○駕駛不詳車號銀色CE
    FIRO小客車，不詳人駕駛壬○○兄長馮祝強所有之車號2713
    -FS 白色三菱小客車，其餘人則各自上車，迨車隊行至捷運
    淡水線某捷運站附近，由乙○○駕駛車號8B-8987 黑色BMW
    小客車搭載中壢地區友人「阿國」、「阿全」、「大砲」、
    「瓜瓜」及「小胖」前往會合，合計機車1 部、小客車4 部
    ，共同前往臺北縣淡水鎮○○路72巷4 弄6 號朱國龍經營之
    清茶館（無店名，下稱清茶館），癸○○自行前往，丙○○
    因前1 日晚上飲酒過多，故未前去，丑○○則在山蘇卡拉OK
    等候。
四、93年3 月9 日下午2 時30分許，辛○○等人抵達臺北縣淡水
    鎮○○路68巷口，因該處路幅狹窄、交通繁忙，不易停車，
    故由辛○○指示將車輛依序暫停於中山路大馬路旁，辛○○
    、壬○○2 人停車後，壬○○於寄藏改造手槍、子彈期間，
    竟另行起意，與辛○○共同基於未經許可，無故持有可發射
    子彈具有殺傷力之改造手槍及制式子彈之犯意聯絡，由壬○○持上開仿BERETT甲 廠M9型半自動手槍製造之玩具手槍換裝
    土造金屬槍管及土造金屬滑套而成可發射子彈具有殺傷力之
    改造手槍1 枝（含彈匣1 個，槍枝管制編號：0000000000號
    ）以及口徑9mm （9 x19mm）制 式子彈數顆，2 人一起前往
    清茶館，不知情之癸○○自行抵達後，亦與不知情之戊○○
    、「大砲」、「阿全」共4 人，沿中山路68巷內往清茶館方
    向前進，其餘人則留在車上等候，庚○○亦駕駛車輛在旁等
    待接應。途經臺北縣淡水鎮○○路68巷中間時，壬○○因不
    滿站於路旁之香腸攤老闆高啟唐（起訴書誤載為高啟庚，應
    予更正）瞄其一眼，乃持所攜之上開改造手槍，以槍柄毆打
    高啟唐頭部成傷（傷害部分未據告訴）。嗣後辛○○、壬○○進入清茶館內，辛○○、壬○○2 人為達妨害自由之目的
    ，先共同基於恐嚇之犯意聯絡，推由壬○○持改造手槍先朝
    店內天花板射擊子彈1 發，再命店內客人趴下不准動，以加
    害生命、身體之事，恐嚇他人致生危害於安全，而在天花板
    懸掛之日光燈盒蓋上遺留1 個彈孔，壬○○隨即以該改造手
    槍槍柄，接續毆打丁○○頭部數下，致其頭部流血受傷（傷
    害部分未據告訴），因丁○○以左手抵擋，而壬○○原本應
    注意持有子彈已上膛之改造手槍，極易發生槍枝走火，依當
    時情形並無不能注意之情事，竟疏未注意，欲接續以槍枝毆
    打丁○○時，因槍枝不慎走火，誤射子彈1 發，該子彈恰巧
    貫穿丁○○左手肘關節處，繼而貫穿窗戶射出窗外，在窗戶
    上留下彈孔，致丁○○左手肘受傷（過失傷害部分未據告訴
    ）。壬○○見狀，遂以上開改造手槍抵住丁○○，由壬○○
    、辛○○分站丁○○左、右兩側，未經丁○○同意，共同將
    其強行押出清茶館，沿中山路68巷往中山路大馬路方向前進
    ，迨拖行至中山路旁車隊停車處時，慌亂之間，未及步上庚○○所駕駛之車輛，而由辛○○匆匆將丁○○押上子○○所
    駕駛之小客車（拖行過程中造成丁○○右手背擦傷、右腳扭
    傷，不另論罪），斯時子○○（經本院通緝中，嗣到案後另
    行審結）即共同基於妨害自由之犯意聯絡，駕車搭載辛○○
    、丁○○及原本坐於車上不知情之少年陳００，先依辛○○
    指示返回山蘇卡拉OK與丑○○會合，同時，壬○○、庚○○
    及其他不知情之同行者，則趁亂離去。辛○○等人返回山蘇
    卡拉OK時，丑○○始知丁○○竟遭槍傷，惟仍對丁○○斥責
    稱：「你何必把事情鬧得這麼大？」，即指示辛○○將丁○○帶離，辛○○則指揮子○○繼續駕駛車輛，將丁○○載往
    臺北市○○區○○路山區繞行，迨車行至山區，始由辛○○
    使用少年陳００之行動電話，聯絡不詳姓名成年人，駕駛不
    詳車號車輛，前往山區接替，子○○始搭載少年陳００逕行
    離去，辛○○等人始於臺北榮民總醫院附近，將丁○○釋放
    ，由其自行搭車離開就醫，全程控制丁○○行動自由近2 小
    時。
五、丁○○自清茶館遭人強行帶走後，經警據報在清茶館現場扣
    得彈殼2 顆、彈頭1 顆及制式子彈1 顆，嗣於93年4 月27日
    下午3 時35分許，在臺北縣三芝鄉○○街176 巷6 號1 樓拘
    提辛○○到案，並於同日下午4 時許，在臺北縣三芝鄉古庄
    村茂興店61號拘提庚○○到案。另為警於93年5 月7 日下午
    5 時許，在桃園縣中壢市○○○街21巷口，於乙○○所駕駛
    之車號8B-8987 號BMW 小客車上，拘提查獲壬○○及乙○○
    。迨93年5 月14日，警方借提壬○○，在臺北縣淡水鎮賢孝
    里後洲子5 之3 號順興修車廠旁空地，於壬○○之車號W6-4
    932 號小客車後座扶手內之置物箱中，查扣前開可發射子彈
    具有殺傷力之改造手槍1 枝（含彈匣1 個，槍枝管制編號：
    0000000000號）。另於93年5 月17日下午4 時許，在臺北縣
    林口鄉○○路226 巷21號8 樓，將丑○○拘提到案。
六、案經臺北縣政府警察局淡水分局報請臺灣士林地方法院檢察
    署檢察官偵查起訴及追加起訴。
    理  由
壹、有罪部分：
一、被告壬○○、辛○○部分認定事實之證據及理由：
  (一)按被告以外之人於審判外之言詞或書面陳述，除法律有規定
    者外，不得作為證據，刑事訴訟法第159 條第1 項定有明文
    。是秘密證人甲1、甲2、甲3於司法警察調查時所為之陳述，依
    前開規定，原則上即不得作為證據。且被告之選任辯護人就
    前開被告以外之人於警詢時之陳述，亦不同意作為證據，復
    查無刑事訴訟法第159 條之2 、第159 條之3 所列得例外作
    為證據之情形，則證人甲1、甲2、甲3等人於警詢之陳述，即不
    得作為證據。再按被告以外之人於偵查中向檢察官所為之陳
    述，除顯有不可信之情況者外，得為證據，刑事訴訟法第15
    9 條之1 第2 項定有明文。又所謂「顯有不可信之情況」，
    係指陳述是否出於供述者之真意、有無違法取供情事之信用
    性而言，故應就偵查筆錄製作之原因、過程及其功能等加以
    觀察其信用性，據以判斷該項陳述是否有顯不可信之情況，
    並非對其陳述內容之證明力如何加以論斷（最高法院94年度
    台上字第629 號判決意旨參照）。經核證人甲1、甲2、甲3於偵
    查中均係以證人身份具結陳述，觀其筆錄製作原因、過程等
    ，並無顯不可信之情況，揆諸前揭法條規定，自得為證據。
    又按刑事訴訟法第159 條之2 規定，被告以外之人於檢察事
    務官、司法警察官或司法警察調查中所為之陳述，與審判中
    不符時，其先前之陳述具有較可信之特別情況，且為證明犯
    罪事實存否所必要者，得為證據。本件證人即共同被告辛○○、壬○○、庚○○、己○○於審判中具結作證，惟其等證
    詞與司法警察調查中所為之陳述不符，顯係避重就輕及迴護
    其他共同被告，因其等先前之陳述具有較可信之特別情況，
    且為證明犯罪事實存否所必要，得為證據，以上合先敘明。
  (二)訊據被告壬○○固坦承於92年3 、4 月間，受友人呂清芳之
    託，寄藏扣案之改造手槍1 枝及制式子彈數顆，並曾試射，
    且於93年3 月8 日晚間與辛○○、庚○○、丑○○謀議，要
    押丁○○談判，嗣於同年3 月9 日下午持該槍、彈前往臺北
    縣淡水中山路72巷4 弄6 號朱國龍所經營之清茶館，先對天
    花板擊發1 槍，再持槍柄打傷丁○○頭部，後來子彈擊發，
    導致丁○○左手受傷（殺人未遂部分詳後述），惟矢口否認
    有何妨害自由之犯行，辯稱：丁○○受傷後，是被辛○○帶
    走，伊就不知道了云云。訊之被告辛○○則矢口否認涉有何
    犯罪行為，辯以：伊未攜帶槍、彈，也沒有進去清茶館，不
    知道壬○○有帶槍、彈，故不知壬○○有開槍並持槍打傷丁○○，是在中山路68巷口遇到壬○○，伊罵他，後來伊為了
    帶丁○○就醫，才把他帶上車，要到山蘇卡拉OK敷藥，又因
    為丁○○要自己找醫生，不願意去醫院，才把他帶到山上云
    云。惟查：
    1.93年3 月9 日下午，警方據報在臺北縣淡水鎮○○路72巷
      4 弄6 號朱國龍所經營之清茶館內，扣得子彈經送鑑定，
      以比對顯微鏡比對法鑑驗結果，90彈殼2 顆，認均係已擊
      發口徑9mm （9 x19mm）制 式彈殼，90彈頭1 顆，認係已
      擊發口徑9mm 銅包衣彈頭，另有90子彈1 顆，認係口徑9m
      m （9x19mm）制式子彈，認具殺傷力。另於93年5 月14日
      ，於臺北縣淡水鎮賢孝里後洲子5 之3 號順興修車廠旁空
      地，在被告壬○○之車號W6-4932 號小客車後座扶手內之
      置物箱中，扣得之手槍1 枝（含彈匣1 個，槍枝管制編號
      ：0000000000號），經送鑑定，認係由仿BERETT甲 廠M9型
      半自動手槍製造之玩具手槍換裝土造金屬槍管及土造金屬
      滑套而成之改造手槍，機械性能良好，可擊發適用子彈，
      認具殺傷力，該槍枝經矽膠鑄模法取得槍枝後座壁特徵紋
      痕，與90彈殼2 顆彈底特徵紋痕相吻合，認係由該槍枝所
      擊發，以上分別有內政部警政署刑事警察局93年4 月21日
      刑鑑字第0930074270號、93年6 月25日刑鑑字第09301083
      90號槍彈鑑定書各1 份附卷可稽（臺灣士林地方法院檢察
      署〔因本案均為該署卷宗，故以下簡略之〕93年度少連偵
      字第12卷第228 頁至第234 頁、93年度偵字第3919號卷第
      145 頁至第148 頁）。質之被告壬○○亦坦承該扣案之槍
      、彈係友人呂清芳死亡前半年，約92年3 、4 月間，在臺
      北縣淡水地區，受呂清芳寄託，代為保管藏放（93年度偵
      字第3919號卷第98頁、第105 頁、本院95年2 月15日審判
      筆錄），經查詢結果，確有呂清芳其人，原住臺北縣淡水
      鎮，於92年10月10日死亡，此有法務部戶役政連結作業系
      統查詢資料1 份在卷可徵（參本院卷三），足認被告壬○○所述並非虛妄，其未經許可，寄藏可發射子彈具有殺傷
      力之改造手槍及制式子彈之行為，洵堪認定。
    2.93年3 月8 日晚上，在臺北市北投區○○○路79號被告丑
      ○○所共同經營之山蘇卡拉OK內，因被告辛○○與被害人
      丁○○之間有賭債糾紛，被告壬○○與丁○○亦曾因飲酒
      時口角而生嫌隙，丑○○與辛○○係堂兄弟關係，被告庚○○前為丑○○之員工，亦與辛○○熟識，故由被告辛○○、壬○○、丑○○、庚○○4 人共同謀議，計劃由辛○○、壬○○、庚○○將丁○○押至山蘇卡拉OK內談判之事
      實，有下列證據可資佐證：
      (1)被告壬○○於警詢時自白：伊知道辛○○與丁○○之間
        有賭債糾紛，因丁○○先找人去砸辛○○所經營的酒店
        ，致辛○○心生報復，才會邀集我們去淡水尋仇（93年
        度偵字第4312號卷第16頁、第19頁背面、第20頁）；3
        月8 日晚上在山蘇卡拉OK，現場還有庚○○，辛○○說
        明天要向丁○○漏氣，要伊去中壢找幾個兄弟隔天中午
        到山蘇集合（93年度偵字第4312號卷第15頁背面、第16
        頁正面）。被告壬○○於檢察官偵訊時亦坦認：前一天
        晚上有在山蘇卡拉OK聚集，說好隔天要找「炮全」算帳
        （93年度偵字第3919號卷第128 頁）；有一次丁○○和
        我一起喝酒，我不太會喝，他就問我要怎樣，之前他也
        與辛○○有發生一些債務糾紛，他吃辛○○死死的，還
        說「你要錢，拿槍來討啊！」我不知道辛○○怎麼想，
        我這口氣嚥不下去，加上喝酒的事，我才決定去找丁○○（93年度偵字第3919號卷第140 頁）；丁○○有找過
        伊及辛○○的麻煩（93年度偵字第3919號卷第138 頁）
        ；3 月8 日晚上7 時許，是辛○○在山蘇卡拉OK，他說
        明天要找「炮全」漏氣，叫我找朋友幫忙，我就回中壢
        找朋友乙○○、「阿國」、「瓜瓜」、「大砲」、「小
        胖」及「阿全」，並約好在咖啡廳集合，我請他們明天
        上來幫我忙（93年度偵字第4312號第71頁至第73頁）。
      (2)被告辛○○於檢察官偵訊時供承：丁○○欠我賭債新臺
        幣10萬元不還，之後我又賭輸就相抵，他就找人到我朋
        友的店裡砸店，還打傷我朋友，我有一直忍（93年度偵
        字第3919號卷第140 頁）。依被告壬○○、辛○○上開
        所述，就彼2 人與被害人丁○○間之糾紛，具體明確，
        可見彼等有犯罪之動機。
      (3)再依被告丑○○於警詢時所供稱：93年3 月8 日晚間7
        時許，辛○○帶同壬○○、庚○○等人到我店內找我說
        他們有事情要談論，需要一個安靜的地方要談論等情（
        93年度偵字第4745號卷第11頁背面），亦可佐證被告壬○○所稱93年3 月8 日晚上在山蘇卡拉OK討論翌日犯罪
        計劃乙節，核屬事實。
      (4)又查，被告庚○○於警詢時陳述：我有參與該案，是辛○○策劃分工的，我參與犯案是因為辛○○與「炮全」
        之間有債務糾紛，辛○○要討回面子，請我幫他開車過
        去幫忙，要我們一起前往臺北縣淡水鎮○○路72巷4 弄
        6 號清茶館警告丁○○，並要求我們整個警告過程約3
        分鐘左右完成（93年度偵字第3919號卷第18頁背面至第
        20頁背面）。其於檢察官訊問時供述：是辛○○在3 月
        9 日上午10時打我手機，電話中說找我下來，但沒說什
        麼事，半路上在車上才告訴我要找對方「炮全」談債務
        的事情，後來在近11時就到山蘇卡拉OK，碰到「小山」
        、「阿傑」、「阿志」及5 個我不認識的男子，我們在
        那邊先講一講，辛○○說這一趟去是要嚇他（指丁○○
        ），全部人一起進去，待3 分鐘，再將人帶出來，沒有
        說要到哪裡（93年度偵字第3919號卷第68頁至第70頁）
        。觀之被告庚○○上揭供詞，雖避重就輕，僅言及93年
        3 月9 日之事，而未提到前一日晚上在山蘇卡拉OK所發
        生之事，但依前開被告壬○○、辛○○及丑○○之供詞
        ，其等確實於3 月8 日晚上在山蘇卡拉OK內商討翌日之
        行動，足見當時有犯罪之謀議。
      (5)準此，被告壬○○、辛○○均有犯罪之動機，其等與被
        告丑○○、庚○○自93年3 月8 日晚間共同謀議犯罪時
        起，即有妨害被害人丁○○自由之犯意，至為明確。
    3.被告壬○○因寄藏而持有改造手槍及制式子彈期間，為達
      上開妨害被害人丁○○自由之目的，竟另行起意，於93年
      3 月9 日攜帶槍、彈外出，至臺北縣淡水鎮○○路72巷4
      弄6 號朱國龍所經營之清茶館，且為控制現場狀況以便壓
      制丁○○，竟在店內10餘名客人面前，先對天花板擊發1
      槍，此舉顯係恐嚇他人致生危害於安全。而被告壬○○於
      持槍柄毆打被害人丁○○頭部後，不顧其頭部流血，未經
      丁○○同意，強行將之押出清茶館外，交由被告辛○○帶
      離現場，再帶至山蘇卡拉OK，被告壬○○所為係以非法方
      法剝奪他人之行動自由，至為灼然。
    4.本件被告壬○○之所以攜帶槍、彈前往清茶館，部分係肇
      因於被告辛○○與被害人丁○○之間有債務糾紛，故於93
      年3 月8 日晚上，在山蘇卡拉OK內，由被告辛○○、壬○○、丑○○、庚○○共同謀議，強押丁○○至山蘇卡拉OK
      談判，並分工以電話聯絡其他人前往，已如上述，被告辛○○自有妨害丁○○自由之動機與犯意聯絡。迨93年3 月
      9 日下午，眾人先在山蘇卡拉OK集合，出發時，由被告辛○○騎乘機車附載被告壬○○，2 人均頭戴安全帽，另由
      被告庚○○駕駛辛○○所有之車號CY-4537 號黑色BMW 小
      客車，子○○駕駛不詳車號銀色CEFIRO小客車，不詳人駕
      駛壬○○兄長馮祝強所有之車號2713-FS 號白色三菱小客
      車，其餘人則各自上車，迨行至捷運淡水線某捷運站附近
      ，由被告乙○○駕駛車號8B-8987 號黑色BMW 小客車搭載
      中壢友人前往會合，合計機車1 部、小客車4 部，共同前
      往臺北縣淡水鎮○○路72巷4 弄6 號朱國龍經營之清茶館
      ，被告丙○○因故未前往，被告癸○○自行前往，被告丑
      ○○則在山蘇卡拉OK等候。一行人抵達中山路後，係由被
      告辛○○指示停車，以上情形業據被告辛○○供述無訛，
      復經被告壬○○、丑○○、庚○○、乙○○供明在卷，並
      經本院勘驗93年3 月9 日下午案發現場清茶館附近中山路
      68巷口之監視錄影光碟明確，製有勘驗筆錄在卷足憑（本
      院卷二，94年11月16日勘驗筆錄），是本件行動均由被告
      辛○○聯絡並主持現場，彰彰明甚，其辯解並無犯意云云
      ，孰人能信？
    5.被告辛○○辯稱：伊未進去清茶館，是在中山路68巷巷口
      遇到壬○○云云。惟查，依卷附中山路68巷口監視錄影畫
      面及本院勘驗結果顯示，當時並未錄得被告辛○○、壬○○2 人進入清茶館之畫面，且清茶館本身並無裝設監視錄
      影系統，無從據以比對，然被告壬○○與辛○○2 人當時
      均係頭戴安全帽，騎乘機車一同前往，嗣後2 人亦同時自
      清茶館方向步出，且分別站立丁○○左右，自腋下押住丁○○，沿中山路68巷內往大馬路方向走出，秘密證人甲1於
      偵查中亦結證稱：伊是聽到槍聲才過去，到時只有看到一
      群人走出去，有的戴安全帽，有的沒有戴，丁○○被1 個
      戴安全帽的人押著，有2 個人左右從腋下架住他等語綦詳
      （93年度他字第757 號卷第52頁），此已與被告辛○○所
      稱在巷口遇到壬○○乙節，迥不相侔，衡情，被告辛○○
      斯時若無不法舉動，何須始終頭戴安全帽？此無非為掩人
      耳目之舉，而且以被告辛○○、壬○○2 人押住丁○○一
      同出現於監視錄影畫面之情形觀之，顯然2 人係同進同出
      ，並將丁○○拖行而出，顯見被告辛○○亦有進入清茶館
      ，且有與被告壬○○共同剝奪被害人丁○○行動自由之行
      為分擔。
    6.至於起訴書認定被告辛○○、壬○○、癸○○係分別持3
      枝不同之手槍、子彈，在清茶館內由辛○○先對天花板開
      1 槍，再由壬○○對丁○○擊發1 槍云云。然查：
      (1)此部分已據被告辛○○、癸○○堅決否認。
      (2)本案並未扣得檢察官所指之另外2 枝手槍。
      (3)證人即被害人丁○○始終未指述被告癸○○有持槍出現
        在清茶館內，況且丁○○嗣後亦已翻異其詞，改稱只有
        看到壬○○拿1 枝手槍而已，辛○○沒有持槍（本院95
        年1 月4 日審判筆錄），故起訴書此部分所指，並無依
        據。
      (4)就現場究竟出現幾把槍枝乙節，依據下列證詞，亦有不
        同之版本：
        被告壬○○於偵查中供稱：辛○○有帶1 把槍，另1
          把槍是「黑大仔」（指癸○○）帶的（93年度偵字第
          4312號卷第72頁）。
        被告庚○○於警詢時陳稱：現場有2 把槍，有棍棒（
          93年度偵字第3919號卷第20頁）。於檢察官訊問時指
          稱：辛○○是用手拍大腿，說要和人輸贏，我不知道
          是什麼東西，辛○○沒有拿1 把槍給我看，他是沒有
          拿出來，但我知道那是槍（93年度偵字第3919號卷第
          70頁）。
        秘密證人甲2於檢察官偵訊時證稱：辛○○先朝天花板
          開1 槍，是黑色的槍，後來壬○○持另1 把黑色的槍
          朝丁○○頭部打下去，丁○○於抵抗時不小心開1 槍
          ，另外的人沒有開，有沒帶槍伊不清楚，5 、6 個人
          持木棍在外面，不讓其他人進來（93年度偵字第3919
          號卷第156 頁），是辛○○、壬○○押丁○○出來，
          是辛○○持槍抵住丁○○胸部（93年度偵字第3919號
          卷第156 頁），伊朋友看到3 把黑色的槍（93年度他
          字第757 號卷第57頁）。
        秘密證人甲3於偵查中證以：伊當時人在中山路的小巷
          口烤香腸，突然有一整群人走過來，有1 個戴安全帽
          的人問我「看什麼」（台語），接著就持槍打我頭，
          接著一群人就往巷內走去了，那群人共有10幾人，戴
          安全帽的4 、5 人，外面的人有持木棍，有人拿槍，
          我有見到2 把槍，都是黑色的，包括打我的槍（93年
          度他字第757 號卷第60頁至第61頁）。
        惟查，證人即少年陳００於警詢時陳稱：因為當我看
          到辛○○押被害人進來車上時，頭部臉部全部均是鮮
          血，我嚇到不敢看他們，當時我並沒看見槍枝（93年
          度少連偵字第12號卷第194 頁正面）。其檢察官偵查
          中具結作證稱：到巷口停車後，我和「捲毛」（即劉
          威志）在車上，其他人都下車，我沒有看到他們有人
          拿棍子，也沒有看到有人帶槍（93年度偵字第3919號
          卷第171 頁）。
        被告子○○於檢察官偵訊時供稱：辛○○就敲我的車
          門，並帶1 位受傷的人上車，並叫我趕快開車，車上
          辛○○與被害人有爭吵，我聽不懂，我沒有看到有槍
          （93年度偵字第9071號卷第7 頁）。
        被告乙○○於檢察官偵查時供陳：上車時有見到不認
          識的人拿木棍，但沒有看到槍（93年度偵字第4312號
          卷第76頁）。
        就上開各證詞參互以觀，可知依當時在場之人所述，亦
        有齟齬。
      (5)再徵諸卷附現場採證照片所示（93年度他字第757 號卷
        第32頁至第37頁），清茶館現場天花板上懸掛之日光燈
        盒蓋上遺有1 個彈孔，窗戶上亦有1 個彈孔，另依前揭
        內政部警政署刑事警察局鑑識結果，可知現場扣得2 顆
        彈殼經比對後，均係自被告壬○○處扣得之改造手槍所
        發射，是檢察官依據證人甲2及壬○○之說詞認定本案中
        有3 把槍枝，應與現場跡證不符。
      (6)準此，本件並無積極證據足資認定被告辛○○與癸○○
        有起訴書所指之持槍、彈前往清茶館之行為。
    7.按刑法第28條規定，二人上共同實施犯罪者，皆為正犯，
      並非指各共同正犯間，僅應就其自己實施之犯罪負其責任
      之義，故共犯間，基於犯意之聯絡互相利用，縱其一部分
      之犯罪行為並未實施，對於他共同正犯所實施之犯罪，亦
      應共同負責（最高法院40年度臺上字第63號判決參照）。
      亦即，共同實施犯罪行為，在合同意思範圍以內，相互利
      用他人之行為，以達其犯罪之目的，原不必每一階段行為
      均經參與，祇須分擔犯罪行為之一部，即應對於全部所發
      生之結果共同負責（最高法院69年度臺上字第199 號判決
      參考）。因被告壬○○有持槍、彈在清茶館開槍之事實，
      已如上述，壬○○持槍、開槍之部分目的，在於為被告辛○○尋仇、妨害自由，斯時在旁之辛○○縱然未持槍、開
      槍，然被告壬○○所為，仍係在2 人之合同意思範圍以內
      ，而推由壬○○各自分擔犯罪行為之一部，被告辛○○互
      相利用壬○○之行為，以達其犯罪之目的，故被告辛○○
      非僅就其自己實施之妨害自由行為負責，並應在犯意聯絡
      之範圍內，對於共同正犯壬○○所實施之持有改造手槍、
      子彈及恐嚇行為，亦共同負責。
    8.被告辛○○、壬○○將被害人丁○○自清茶館押出，拖行
      至子○○所駕駛之銀色不詳車號CEFIRO小客車上後，被告
      壬○○即離開現場，推由被告辛○○繼續以非法方法剝奪
      丁○○之行動自由，嗣將丁○○載送至山蘇卡拉OK，再將
      之載至臺北市北投山區繞行，最後於臺北榮民總醫院附近
      將丁○○釋放，任其自行離開就醫，期間歷時近2 小時之
      久，此部分事實，業據被告辛○○、壬○○、子○○、少
      年陳００、證人丁○○分別陳述在卷，是被害人丁○○遭
      妨害自由全程，均係在被告辛○○、壬○○妨害自由之犯
      意聯絡範圍，僅推由部分人分擔行為而已，被告壬○○共
      同將丁○○押出清茶館後，雖未繼續同往，仍可認定被告
      辛○○、壬○○有共同妨害自由之犯行。
    9.按刑法第302 條第1 項之妨害自由罪，原以強暴、脅迫為
      構成要件，其因而致普通傷害，乃強暴之當然結果，除另
      有傷害之故意外，仍祗成立該妨害自由罪，尚無同法第27
      7 條第1 項之適用（最高法院93年度臺上字第3723號判決
      意旨參照）。查被告壬○○、辛○○於拖行被害人丁○○
      途中，固造成其右手背擦傷、右腳扭傷，有照片2 幀存卷
      可考（93年度他字第757 號卷第27頁至第29頁），此應屬
      強暴之當然結果，不另論普通傷害罪，附此敘明。
  (三)被告子○○部分：
    被告子○○於本案言詞辯論終結時雖未到案，惟據其之前陳
    述辯稱：是戊○○邀伊去湊人數，開車至淡水後，伊並未下
    車，也不知道辛○○後來會帶丁○○上車，接著就是依照辛○○指示開車，伊並無妨害自由犯意云云。惟查：
    1.按共同正犯之所以應對其他共同正犯所實施之行為負其全
      部責任者，以就其行為有犯意之聯絡為限，若他犯已實施
      部分犯行後，始以共同犯罪之意思參與其後之犯罪，則對
      於他犯之前已實施之犯罪行為，尚難認有犯意之聯絡，如
      他犯之前後行為可分，僅利用他犯之前犯罪所得，參與以
      後之犯罪行為，僅應就他犯後行為負共同正犯之責（最高
      法院93年度臺上字第1191號判決參考）。再按共同正犯之
      意思聯絡並不限於事前有所謀議，即僅於行為當時有共同
      犯意之聯絡者，亦屬之，且其表示之方法，並不以明示通
      謀為必要，即相互間有默示之合致，亦無不可，最高法院
      著有92年度臺上字第5176號判決可供參照。
    2.觀之被告子○○於檢察官偵訊時已供稱：93年3 月8 日晚
      上，戊○○他說有事情，叫我找幾個人去湊人數，我說好
      ；隔天到了那邊（指山蘇卡拉OK），停車場有一群人，連
      我們約有10幾人在那邊等，帶頭的人我不知道，我到時就
      有人說人到了就走，到淡水我是載戊○○及少年陳００；
      到了淡水的一個巷口，戊○○下車，我及陳００留在車上
      ，隔沒有多久約2 、3 分鐘全部的人就都回來了，辛○○
      就敲我的車門，並帶一位受傷的人上車，並叫我趕快開車
      ，車上辛○○與被害人有爭吵，我聽不懂；到了山蘇卡拉
      OK，辛○○下車又馬上上車，車上仍是我、被害人、辛○○及陳００4 人，後來我又開車到北投的山路，辛○○拿
      陳００的電話一直打（93年度偵字第9071號卷第7 頁）。
      而少年陳００於警詢亦陳稱：「捲毛」（指子○○）於93
      年3 月8 日晚上以0000000000號電話約伊，要伊隔天到山
      蘇卡拉OK，隔天上午8 、9 點又通知集合並告知要去湊人
      數，要去哪裡也沒說（93年度少連偵字第12號卷第192 頁
      背面）；其於檢察官偵查時亦具結作證稱：3 月8 日晚上
      「阿志」（指子○○）打電話給我說明天有事，找我去湊
      人數，3 月9 日早上又打電話給我叫我到山蘇卡拉OK；到
      了淡水，伊與「阿志」在車上等，過沒多久，就有1 個頭
      部流血的被害人被辛○○帶上車，我們原車又回到山蘇卡
      拉OK，我不知道為何又回到山蘇卡拉OK，「阿志」說湊人
      數，應該是去助勢的意思（93年度偵字第3919號卷第171
      頁）。
    3.綜上，被告子○○既係應被告戊○○之邀，並進而約集少
      年陳００前往湊人數，實即為助勢之意，在場復有10餘人
      聚集，嗣並一同乘車往同一地點出發，雖不能強求子○○
      確知所謂湊人數助勢之實際內容，然已可認定其有不法行
      為之認識。而被告子○○於被告辛○○強押被害人丁○○
      步上自己所駕駛之車輛時，看見丁○○頭部、臉上均沾有
      血跡，其已知丁○○受傷，大可駕車就近將之送醫，或斥
      令辛○○帶同丁○○下車，甚或在路邊安全地點隨時停車
      離去，然被告子○○捨此未為，猶依被告辛○○指示，將
      辛○○及丁○○自臺北縣淡水鎮○○路68巷，大費周章載
      送至臺北市北投區○○○路79號之山蘇卡拉OK，又再繼續
      載運至臺北市北投區山上繞行，時間長達近2 小時之久，
      實與一般常人反應不符，途中於辛○○與丁○○爭吵時，
      被告子○○復未加以排解，猶繼續依辛○○指示開車，被
      告子○○雖未明示，然其與辛○○之間亦有默示之合致，
      其駕車之行為，與被告辛○○之間自有妨害自由之犯意聯
      絡及行為分擔，至為灼然。
   (四)綜上所述，本件事證明確，被告壬○○、辛○○所辯均不
     足採，其等犯行均堪認定，皆應依法論科。
二、被告丑○○、庚○○部分認定事實之證據及理由：
    訊據被告丑○○、庚○○均堅決否認涉有妨害自由犯行，被
    告丑○○辯稱：93年3 月8 日晚上辛○○、壬○○、庚○○
    係借用山蘇卡拉OK談事情，伊並不知情，第2 天伊亦未前往
    淡水清茶館，後來辛○○與丁○○回到山蘇卡拉OK時，伊亦
    不知發生何事云云。被告庚○○則辯以：93年3 月8 日晚上
    並沒有在山蘇卡拉OK商討要押丁○○的事情，第2 天伊雖然
    有開辛○○之BMW 車子前往清茶館，但因為伊是駕駛，該處
    車位難尋，故在車上等候，並未下車，後來不知道發生什麼
    事，伊就開車離開了云云。惟查：
  (一)按司法院大法官釋字第109 號解釋：以自己共同犯罪之意思
    ，參與實施犯罪構成要件以外之行為，或以自己共同犯罪之
    意思，事先同謀，而由其中一部分人實施犯罪之行為者，均
    為共同正犯。亦即，共同正犯，包括同謀犯及實施正犯，均
    應在共同之犯罪計畫內，亦即犯意聯絡範圍內，由其中一部
    分人實施犯罪之行為，或各自分擔犯罪行為之一部分，而有
    相互利用他人之行為，遂行其犯罪之目的，始克相當（最高
    法院92年度臺上字第6185號判決參照）。
  (二)起訴書認被告庚○○係持棍棒在清茶館外面警戒之人，惟查
    ：
    1.檢察官此部分所指，係因秘密證人甲2、甲3於偵查中亦如此
      陳述，秘密證人甲2證稱：5 、6 個人持木棍在外面，不讓
      其他人進來（93年度他字第757 號卷第57頁、93年度偵字
      第3919號卷第156 頁）。證人甲3證稱：伊當時人在中山路
      的小巷口烤香腸，突然有一整群人走過來，有1 個戴安全
      帽的人問我「看什麼」（台語），接著就持槍打我頭，接
      著一群人就往巷內走去了，那群人共有10幾人，戴安全帽
      的4 、5 人，外面的人有持木棍，有人拿槍（93年度他字
      第757 號卷第60頁至第61頁）。而被告壬○○於警詢時亦
      稱：監視畫面中著黃衣持木棍者為庚○○（93年度偵字第
      4312號卷第17頁）；其於檢察官偵訊時亦陳述：庚○○有
      帶棍子，因為他在山蘇有見到伊移動槍枝位置，當時槍插
      在背後，庚○○知道要幹嘛（93年度偵字第3919號卷第13
      9 頁）。
    2.然此已據被告庚○○否認在卷，且依本院前述勘驗案發現
      場中山路68巷口監視錄影畫面結果，並未發現如證人所述
      有多人手持棍棒出現在中山路68巷及清茶館附近之情形。
      再觀之被告己○○於警詢中已陳稱：3 月9 日早上「捲毛
      」（指子○○）打給我及少年陳００，要我們坐計程車至
      文林北路上之山蘇卡拉OK湊人數，到現場已有一群人，約
      過5 分鐘左右，伊即坐上一部黑色BMW ，車上含我共4 人
      ，少年陳００則坐另一部車，到了淡水，伊與司機留在車
      上，經指認庚○○是開車的司機（93年度少連偵字第12號
      卷第182 頁背面至第183 頁正面）；其於檢察官偵查時亦
      供述：伊是搭1 部黑色車子去淡水，車停在馬路旁，伊與
      駕駛沒有下車（93年度偵字第3919號卷第192 頁）。另徵
      之證人即少年陳００於檢察官偵查中結證稱：我沒有看到
      他們有人拿棍子，也沒有看到有人帶槍（93年度偵字第39
      19號卷第171 頁）。綜上，因臺北縣淡水鎮○○路位於淡
      水老街附近，為路幅狹小、交通繁忙之處，被告庚○○既
      為車輛駕駛人，實難在該處路口遽然停車，下車離開，且
      被告己○○已明確表示庚○○始終在車上等候，並未下車
      ，被告庚○○自無可能如起訴書所載，另持木棍出現在中
      山路68巷內，更遑論在清茶館外警戒，是起訴書此部分所
      指容有誤會。
  (三)被告丑○○並未前往案發地點之清茶館，已據當時在場之被
    告陳述在卷，互核相符，被告庚○○雖有駕駛辛○○所有之
    小客車前往淡水中山路，然僅在車上等候，並未下車持木棍
    至清茶館，業如上述，然查：
    1.被告丑○○、庚○○2 人於93年3 月8 日晚上，在山蘇卡
      拉OK與被告壬○○、辛○○共同謀議，欲強押丁○○談判
      ，此據被告壬○○供明在卷，就被告丑○○涉案部分，被
      告壬○○已明確指稱：因為丑○○與辛○○是堂兄弟關係
      ，所以辛○○被丁○○砸店漏氣後即告知丑○○為他討回
      公道，所以丑○○才邀集我們到山蘇商討尋仇之事（93年
      度偵字第4312號第20頁）；93年3 月8 日晚上在山蘇卡拉
      OK，現場還有庚○○，辛○○說明天要向丁○○漏氣，要
      伊去中壢找幾個兄弟隔天中午到山蘇集合（93年度偵字第
      4312號卷第15頁背面、第16頁正面），被告丑○○、辛○○亦均自承：彼此間為堂兄弟關係（93年度偵字第4745號
      卷第11頁正面、93年度偵字第3919號卷第9 頁背面），另
      被告辛○○與被害人丁○○先前已有賭債糾紛，已如上述
      ，故被告丑○○基於與辛○○之間親屬情誼，自有犯罪之
      動機。
    2.況且，93年3 月8 日晚上，被告壬○○、辛○○等人謀議
      犯罪之地點係在山蘇卡拉OK，丑○○為經營者之一，翌日
      眾人亦係在山蘇卡拉OK前聚集，若與被告丑○○無關，其
      焉會提供場地？另被告辛○○於槍擊發生後，竟然未思就
      近將被害人丁○○送至淡水地區醫院救治，反而大費周章
      將之送回山蘇卡拉OK，丑○○斯時亦在現場，甚至對丁○○斥責：「何必把事情搞得這麼大？」，顯見被告丑○○
      對妨害自由乙事，已有認知，被告丑○○所為，顯係以自
      己共同犯罪之意思，事先同謀，而由其中一部分人實施犯
      罪之行為，為同謀共同正犯。至於秘密證人甲2於偵查中證
      稱：在山蘇卡拉OK，丑○○說一點小誤會怎麼發生這麼大
      的事，他沒有要把丁○○另外押走，本案與丑○○沒有關
      係云云（93年度偵字第3919號卷第156 頁），惟證人甲2並
      非在場見聞之人，此部分並不足執為有利於被告丑○○之
      認定。準此，被告丑○○為同謀共同正犯，其縱然未前往
      案發現場之清茶館，亦未實際著手參與妨害自由行為之實
      施，揆諸上揭說明，並無礙於其犯罪之成立。
    3.觀諸被告庚○○於警詢時已自承：我有參與該案，是辛○○策劃分工的，因為辛○○與「炮全」之間有債務糾紛，
      辛○○要討回面子，請我幫他開車過去幫忙，一起前往臺
      北縣淡水鎮○○路72巷4 弄6 號清茶館警告丁○○，並要
      求我們整個警告過程約3 分鐘左右完成等情綦詳（93年度
      偵字第3919號卷第18頁背面至第20頁背面）。其於檢察官
      訊問時亦供述：辛○○告訴我要找對方「炮全」談債務的
      事情，後來到山蘇卡拉OK，碰到「小山」、「阿傑」、「
      阿志」及5 個我不認識的男子，我們在那邊先講一講，辛○○說這一趟去是要嚇他（指丁○○），全部人一起進去
      ，待3 分鐘，再將人帶出來，沒有說要到哪裡等語明確（
      93年度偵字第3919號卷第68頁至第70頁）。徵之被告辛○○於檢察官偵訊時亦供稱：我有找庚○○同去，我告訴庚○○說一起出去（93年度偵字第3919號卷第137 頁），互
      核相符。被告庚○○既有參與犯罪之謀議，復駕駛被告辛○○所有之小客車前往淡水中山路現場等候接應，被告庚○○雖未下手實施押人之行為，然被害人丁○○被押，原
      本即在彼等犯意聯絡範圍內，僅推由其中一部分人實施犯
      罪之行為而已，被告庚○○分擔犯罪行為之一部分即駕車
      接應逃走，而有相互利用他人之行為，遂行其犯罪之目的
      ，應為共同正犯。至於被告辛○○、壬○○於慌亂之際，
      引押被害人丁○○拖行至中山路68巷巷口時，匆忙中步上
      被告子○○所駕駛之車輛，致被告庚○○未及接應，此亦
      無解於被告庚○○之犯行。
   (四)綜上所述，本件事證明確，被告丑○○、庚○○所辯均不
     足採，其等犯行均堪認定，皆應依法論科。
三、本件改造手槍、子彈，分別屬於槍砲彈藥刀械管制條例第4
    條第1 項第1 、2 款所稱之槍砲及彈藥，被告壬○○未經許
    可，受託為友人呂清芳藏放槍、彈，被告辛○○於93年3 月
    9 日下午，與被告壬○○共同持有槍、彈，核被告壬○○所
    為，係犯90年11月14日修正公布之槍砲彈藥刀械管制條例第
    11條第4 項之未經許可，寄藏可發射子彈具有殺傷力之改造
    手槍罪、同條例第12條第4 項之未經許可寄藏子彈罪，核被
    告辛○○所為，係犯90年11月14日修正公布之槍砲彈藥刀械
    管制條例第11條第4 項之未經許可，持有可發射子彈具有殺
    傷力之改造手槍罪、同條例第12條第4 項之未經許可持有子
    彈罪。按被告壬○○、辛○○行為後，槍砲彈藥刀械管制條
    例業經總統於94年1 月26日以華總一義字第09400010101 號
    令修正公布，並自94年1 月28日生效施行，原條例第8 條與
    第10條、第11條合併修正移列為修正條文第8 條，原條例第
    10、11條刪除；修正前槍砲彈藥刀械管制條例第11條第4 項
    之未經許可持有、寄藏可發射子彈具有殺傷力之各式槍砲罪
    ，移至新法第8 條第4 項，除將舊法規定之「槍砲」修正為
    「槍枝」外，修正前之法定刑為1 年以上7 年以下有期徒刑
    ，併科新臺幣7 百萬元以下罰金，修正後槍砲彈藥刀械管制
    條例第8 條第4 項係規定：未經許可持有、寄藏第4 條第1
    項第1 款所定其他可發射金屬或子彈具有殺傷力之各式槍枝
    者，處3 年以上10年以下有期徒刑，併科新臺幣700 萬元以
    下罰金，比較新舊法結果，以修正前之舊法對於被告壬○○
    、辛○○較為有利，自均應依刑法第2 條第1 項但書之規定
    ，適用修正前即90年11月14日修正公布之槍砲彈藥刀械管制
    條例第11條第4 項之規定處斷。核被告壬○○、辛○○所為
    ，均另犯刑法第302 條第1 項之以非法方法剝奪人之行動自
    由罪（被害人丁○○部分）及同法第305 條恐嚇罪（對天花
    板開槍恐嚇清茶館店內客人部分）。核被告丑○○、庚○○
    所為，皆係犯刑法第302 條第1 項之以非法方法剝奪人之行
    動自由罪。公訴人雖未引用刑法第305 條恐嚇罪之條文，惟
    於事實欄已明確記載該部分之事實，且恐嚇罪與妨害自由罪
    部分有牽連犯之裁判上一罪關係，依審判不可分原則，亦為
    起訴效力所及，法院自應一併加以裁判。被告壬○○因寄藏
    而持有槍、彈之行為，為寄藏之當然結果，不另論持有槍、
    彈罪。被告壬○○、辛○○於拖行被害人丁○○途中，造成
    其右手背擦傷、右腳扭傷，此應屬強暴之當然結果，不另論
    普通傷害罪。被告壬○○與辛○○間，就持有可發射子彈具
    有殺傷力之改造手槍及子彈罪部分，及就刑法第305 條恐嚇
    罪部分，均有犯意聯絡及行為分擔，另被告壬○○、辛○○
    、丑○○、庚○○、子○○間，就犯刑法第302 條第1 項之
    以非法方法剝奪人之行動自由罪部分，皆有犯意之聯絡及行
    為之分擔，均分別為共同正犯。又被告壬○○同時未經許可
    寄藏槍、彈，係以一寄藏行為同時觸犯上開二罪名，被告辛○○同時未經許可持有槍、彈，係一持有行為同時觸犯上開
    二罪名，均為想像競合犯，依刑法第55條規定，各從情節較
    重之修正前槍砲彈藥刀械管制條例第11條第4 項之未經許可
    ，寄藏可發射子彈具有殺傷力之改造手槍罪、修正前槍砲彈
    藥刀械管制條例第11條第4 項之未經許可，持有可發射子彈
    具有殺傷力之改造手槍罪處斷。被告壬○○、辛○○以一開
    槍行為恐嚇清茶館內多數客人，觸犯數罪名，為同種想像競
    合犯，各應依刑法第55條規定，從一重之恐嚇罪處斷。被告
    壬○○犯刑法第305 條恐嚇罪之目的在於以非法方法剝奪人
    之行動自由，此二罪間有方法目的之牽連關係，為牽連犯，
    應依刑法第55條之規定，從一重之以非法方法剝奪人之行動
    自由罪處斷。另被告壬○○係寄藏槍、彈後，始另行起意持
    槍、彈犯罪，所犯修正前槍砲彈藥刀械管制條例第11條第4
    項之未經許可，寄藏可發射子彈具有殺傷力之改造手槍罪與
    以非法方法剝奪人之行動自由罪間，犯意各別，行為互殊，
    罪名有異，應予分論併罰。被告辛○○共同持有改造槍、彈
    ，犯刑法第305 條恐嚇罪，目的在於以非法方法剝奪人之行
    動自由，此三罪間有方法目的之牽連關係，為牽連犯，應依
    刑法第55條之規定，從一重之修正前槍砲彈藥刀械管制條例
    第11條第4 項之未經許可，持有可發射子彈具有殺傷力之改
    造手槍罪處斷。查被告辛○○、庚○○有事實欄所載之犯罪
    科刑執行紀錄，此有臺灣高等法院被告全國前案紀錄表各1
    份在卷供參，其受有期徒刑之執行完畢後，5 年以內再犯本
    件有期徒刑以上之罪，均屬累犯，各應依刑法第47條之規定
    加重其刑。爰審酌被告辛○○、庚○○有事實欄所示之犯罪
    前科，顯見其等素行不佳、並分別審酌辛○○、壬○○、丑
    ○○、庚○○犯罪之動機及目的在於為辛○○、壬○○出氣
    報復、為達談判目的竟強行押人，手段惡劣、4 人之間分工
    之程度、被害人丁○○因此事件所受之身體及心理之傷害甚
    鉅，其嗣後於本院審理時已與壬○○達成和解，並具狀對辛○○、壬○○、丑○○撤回告訴，此有和解書及撤回告訴狀
    各1 份附卷可佐；又邇來臺灣地區槍枝泛濫，不法之徒每以
    擁槍自重，輕則用以恐嚇勒索，欺壓善良，重則持以殺人搶
    劫，使一般民眾聞槍色變，危害社會治安至深且鉅，被告壬○○、辛○○持扣案之改造手槍及子彈用以犯罪，所為實已
    破壞社會秩序、被告辛○○、丑○○、庚○○3 人犯後均不
    知坦承犯行，惡性非輕，被告壬○○亦僅供認部分犯行，並
    未完全悔悟等一切情狀，分別量處如主文所示之刑，並就被
    告壬○○、辛○○所宣告併科罰金部分，均諭知其易服勞役
    之折算標準，就被告庚○○所宣告之刑諭知易科罰金之折算
    標準，被告壬○○部分並定應執行之刑。
四、按共同正犯因相互間利用他人之行為，以遂行其犯意之實現
    ，本於責任共同之原則，有關沒收部分，對於共犯間供犯罪
    所用之物，自均應為沒收之諭知（最高法院89年度臺上字第
    6946號裁判意旨參考）。查扣案之可發射子彈具有殺傷力之
    改造手槍1 枝（含彈匣1 個，槍枝管制編號：0000000000號
    ）及具有殺傷力之制式子彈1 顆，均屬違禁物，不問屬於犯
    人與否，應依刑法第38條第1 項第1 款規定，於被告壬○○
    、辛○○部分均宣告沒收。
五、被害人丁○○於本院審理中，雖具狀表示撤回本件告訴，有
    撤回告訴狀附卷可按，然查被害人於偵查中本即未提出告訴
    ，且被告壬○○、辛○○、丑○○上開所犯並非告訴乃論之
    罪，被害人之撤回告訴，自不生撤回告訴之效力，本院仍應
    為實體上之裁判，併此說明。
六、公訴意旨另以：被告辛○○等人抵達清茶館時，辛○○命庚○○、「大砲」、「阿全」等人在門口警戒，禁止他人進入
    ，被告辛○○、壬○○、癸○○等人明知持有已填裝子彈之
    手槍，在室內近距離射擊，極易發生使人死亡之結果，且此
    一死亡結果亦不違反其等本意，而基於容認該死亡結果發生
    之不確定故意，由辛○○先朝店內天花板射擊子彈1 發，再
    命店內客人趴下不准動，壬○○隨即以槍柄連續毆打丁○○
    頭部受傷（傷害部分未據告訴），因丁○○以手抵擋，致壬○○持有子彈已上膛之手槍，射擊子彈2 顆，其中1 顆子彈
    貫穿丁○○左手肘關節處，另1 顆因卡彈未擊發，因認被告
    壬○○、辛○○2 人尚涉犯刑法第271 條第2 項、第1 項之
    殺人未遂罪嫌（被告癸○○部分另詳後述）。經查：
  (一)按犯罪事實應依證據認定之，無證據不得認定犯罪事實，刑
    事訴訟法第154 條第2 項定有明文。又按告訴人之告訴，本
    以使被告受刑事追訴為目的，故其陳述是否與事實相符，自
    應調查其他證據，以資審認（最高法院52年臺上字第1300號
    判例參照，被害人亦同）。再按殺人與傷害之區別，應以有
    無殺意為斷，其受傷之多寡及是否為致命部位，輕重如何，
    有時雖可藉為認定有無殺意之參考，究不能據為絕對標準，
    最高法院著有18年上字第1309號及19年上字第718 號判例可
    資佐參。另按殺人未遂之成立，以有殺害他人生命之故意，
    著手於殺人之實行而未發生死亡之結果為要件；倘無使人喪
    失生命之故意，僅在使其身體、健康受到傷害，則為傷害罪
    。故殺人未遂、傷害之區別，端賴行為人行為時，究出於殺
    人或傷害之犯意而定。至殺人犯意之存否，固係隱藏於行為
    人內部主觀之意思，被害人傷痕之多寡、受傷處所是否即為
    致命部位、傷勢輕重程度、加害人下手情形、所用兇器為何
    ，並與被害人曾否相識、有無宿怨等情，雖不能執為區別殺
    人與傷害之絕對標準，然仍非不得盱衡審酌事發當時情況，
    觀其行為動機，視其下手情形、用力輕重、砍向部位之手段
    ，佐以其所執兇器、致傷結果、與被害人之關係暨行為後之
    情狀等予以綜合觀察論斷。
  (二)公訴人認為被告壬○○、辛○○共同涉有刑法殺人未遂罪嫌
    ，無非係以：被告壬○○之陳述、證人甲1、甲2、甲3之證述、
    丁○○受傷相片、內政部警政署刑事警察局93年4 月21日、
    93年6 月25日槍彈鑑定書各1 份，執為論據。訊據被告壬○○、辛○○2 人均堅決否認有殺人未遂之故意，被告壬○○
    辯稱：伊是對著天花板開1 槍，再用槍柄毆打丁○○的頭，
    在拉扯之中，槍枝走火才打中丁○○的左手，並不是故意要
    殺害丁○○等情，被告辛○○則辯以：伊並未進入清茶館，
    未持槍亦未開槍，不知道壬○○在清茶館內發生什麼事情等
    語。經查：
    1.前揭被害人丁○○於93年3 月9 日下午，在臺北縣淡水鎮
      ○○路72巷4 弄6 號清茶館內，經被告壬○○持改造手槍
      傷害之事實，迭據被告壬○○供述在卷，並據證人即被害
      人丁○○證述明確，而被害人之頭部、左手手肘因而受傷
      ，亦有受傷照片附卷可憑（93年度他字第757 號卷第27頁
      至第29頁），此部分事實洵堪認定。至於被害人丁○○另
      有右手背擦傷、右腳扭傷，此為妨害自由罪之當然結果，
      不另論罪，已詳述如上。
    2.茲應審究者乃被告壬○○前開持槍傷害被害人丁○○之行
      為係基於何種犯意而為？
      (1)查本件係肇因於被告辛○○與丁○○間之賭債糾紛，及
        被告壬○○與丁○○因飲酒而生爭執，然彼此間縱然因
        而有衝突情事，衡情應無因此遽起殺機。至於被告壬○○雖亦為朋友辛○○出氣報復，然被告壬○○與辛○○
        2 人間究非至親之誼，壬○○與被害人丁○○之間，亦
        無深仇大恨，且依被告等人於案發前1 日晚上之謀議，
        僅係押人談判而已，當無可能致生殺人之動機。
      (2)次查，被告壬○○進入清茶館時，係先對天花板鳴槍示
        警，並未直接先對被害人丁○○槍擊，再者，丁○○當
        時手無寸鐵，不及抵擋，壬○○果有殺人犯意，當可從
        容對其要害部分一槍斃命，無須先以槍柄敲擊頭部，可
        見被告壬○○其教訓意味濃厚，意在傷害而已，並無戕
        害被害人生命之動機及故意。
      (3)復查，被害人丁○○左手手肘部位雖有受槍傷，然觀之
        該受傷部位並非人體最重要部位，相較於人體致命部位
        之頭部、頸部而言，丁○○所受傷害尚非至鉅，且丁○○已自承左手手肘之傷勢，係其以左手抵擋時受傷，核
        與被告壬○○所辯槍枝走火情節相符。另被害人於受傷
        後，壬○○果有殺人故意，在斯時並無人阻止之情況下
        ，當可持續槍擊，從容行兇，以遂其目的，卻捨此未為
        ，即押住丁○○離去，並未進一步為加害行為，堪認被
        告壬○○執槍並無蓄意頻頻朝向人體要害之頭、頸部迭
        次槍擊情事，自不能僅憑持槍，即執為其具有殺意之判
        斷。
      (4)再查，就被害人丁○○受傷情形，係頭部及左手手肘傷
        害，且事後尚遭押走近2 小時，可見被害人之傷勢並不
        致立刻危及生命，被告壬○○於主觀上應無戕害被害人
        生命致其於死之犯意。綜觀被告壬○○下手部位、被害
        人傷勢情況及案發時一切情狀，應認被告壬○○僅係基
        於普通傷害、過失傷害之犯意而為，與殺人罪之構成要
        件尚屬有間，被告壬○○辯稱其無殺人之犯意，要屬有
        據，堪以採信，其所為普通傷害、過失傷害行為事證明
        確。
    3.被告辛○○部分，其非僅就其自己實施之妨害自由行為負
      責，並應在犯意聯絡之範圍內，對於共同正犯壬○○所實
      施之持有槍彈及恐嚇行為，亦共同負責，已如前述，而被
      告壬○○嗣後之以槍柄傷害被害人丁○○頭部之普通傷害
      行為，無非為達妨害自由目的之方法，被告辛○○與壬○○之間當然亦有犯意聯絡及行為分擔。至於被害人左手手
      肘之傷害，經認定為過失傷害行為，業已敘述如上，則被
      告辛○○就該部分並無犯意聯絡，自無須負擔此部分刑責
      。
  (三)按觸犯刑法第277 條第1 項、第284 條第1 項前段之罪，依
    同法第287 條前段之規定，均須告訴乃論。又按告訴乃論之
    罪，未經告訴者，應諭知不受理之判決，刑事訴訟法第303
    條第3 款定有明文。綜上所述，被告壬○○、辛○○2 人犯
    罪之初，僅有傷害人之故意，被告2 人所為均係犯刑法第27
    7 條第1 項之傷害罪，被告壬○○另犯刑法第284 條第1 項
    前段之過失傷害罪，公訴意旨認其等均係犯刑法第271 條第
    2 項、第1 項之殺人未遂罪，尚有未洽。經遍查全卷，被害
    人丁○○並未就傷害及過失傷害部分提出告訴，惟此部分與
    前開有罪部分有牽連犯之裁判上一罪關係，爰不另為不受理
    之諭知。
貳、無罪部分：
一、公訴意旨略以：辛○○與丁○○因賭債糾紛而生嫌隙，乃亟
    思報復，於93年3 月8 日晚上7 時許，在臺北市北投區○○○路79號丑○○所經營之山蘇卡拉OK店內，與丑○○、壬○○、庚○○等人，共同謀議於翌（9）日 強押丁○○至山蘇
    卡拉OK店內談判之方式報復，並分別邀集友人參與助勢。謀
    議既定，壬○○旋於同日晚上8 時許，駕車前往桃園縣中壢
    市○○路某咖啡廳，邀得具有妨害自由犯意聯絡之被告乙○○及其他姓名年籍不詳綽號「阿國」、「阿全」、「大砲」
    、「瓜瓜」及「小胖」之成年男子參與。辛○○、丑○○則
    直接或輾轉邀得具有妨害自由犯意聯絡之被告丙○○、癸○○、己○○、戊○○、少年陳００（75年7 月生，另移送少
    年法庭審理）及子○○參與。翌（9）日 中午11時許，辛○○、壬○○、庚○○與被告癸○○、丙○○、己○○、戊○○、少年陳００、子○○、「阿國」、「阿全」、「大砲」
    、「瓜瓜」及「小胖」等人，在山蘇卡拉OK店集合（丙○○
    因故未前往，惟電邀戊○○、子○○參與），辛○○、壬○○、被告癸○○另基於無故持有手槍之共同犯意聯絡，由辛○○、癸○○分持不詳之黑色手槍各1 支（未扣案），壬○○則持具有殺傷力之仿貝瑞塔90改造手槍1 支（槍枝管制編
    號：0000000000號）及不詳數量之子彈，分別搭乘4 部自小
    客車及機車1 部，共同前往臺北縣淡水鎮○○路72巷4 弄6
    號朱國龍經營之清茶館。同日下午2 時30分許，辛○○等人
    抵達臺北縣淡水鎮○○路68巷口，依辛○○指示將車輛停於
    路旁，辛○○、壬○○、癸○○旋即分持上述之手槍、子彈
    ，率庚○○（持木棍）、「大砲」、「阿全」等人往「清茶
    館」方向前進，餘則留在車上待命。途經淡水鎮○○路68巷
    時，壬○○因不滿站於路旁之高啟唐（起訴書誤載為高啟庚
    ）瞄其一眼，乃持所攜之上開手槍，以槍柄毆打高啟唐頭部
    受傷（傷害部分未據告訴）。嗣後辛○○等人抵達清茶館時
    ，辛○○命庚○○、「大砲」、「阿全」等人在門口警戒，
    禁止他人進入。辛○○、壬○○、癸○○等人明知持有已填
    裝子彈之手槍，在室內近距離射擊，極易發生使人死亡之結
    果，且此一死亡結果亦不違反其等本意，而基於容認該死亡
    結果發生之不確定故意，由辛○○先朝店內天花板射擊子彈
    1 發，再命店內客人趴下不准動，壬○○隨即以槍柄連續毆
    打丁○○頭部受傷（傷害部分未據告訴），因丁○○以手抵
    擋，致壬○○持有子彈已上膛之手槍，射擊子彈2 顆，其中
    1 顆子彈貫穿丁○○左手肘關節處，另1 顆因卡彈未擊發，
    辛○○等人即以上開手槍抵住丁○○，將丁○○強行押出清
    茶館，由子○○駕駛自小客車，載同辛○○、少年陳００、
    丁○○返回山蘇卡拉與丑○○會合。惟丑○○知悉警方已據
    報查緝，乃指示辛○○將丁○○載往臺北市○○區○○路山
    區某處，控制丁○○行動自由達2 小時，始將丁○○釋回。
    嗣自93年4 月27日起，由警分持拘票將辛○○、壬○○、庚○○、乙○○、丑○○等人拘提到案，並循線查獲壬○○作
    案使用之上開手槍1 支，案經臺北縣政府警察局淡水分局報
    告偵辦，因認被告癸○○涉犯刑法第271 條第2 項、第1 項
    之殺人未遂罪嫌、同法第302 條第1 項之妨害自由罪嫌、槍
    砲彈藥刀械管制條例第11條第4 項、第12條第4 項之未經許
    可，持有可發射子彈具有殺傷力之改造手槍、子彈罪嫌，並
    認被告戊○○、丙○○、乙○○、己○○共同涉犯刑法第30
    2 條第1 項之妨害自由罪嫌云云。
二、按犯罪事實應依證據認定之，無證據不得認定犯罪事實，又
    不能證明被告犯罪者，應諭知無罪之判決，刑事訴訟法第15
    4 條第2 項、第301 條第1 項分別定有明文。次按認定不利
    於被告之事實，須依積極證據，苟積極證據不足為不利於被
    告事實之認定時，即應為有利於被告之認定，更不必有何有
    利之證據，最高法院著有30年上字第816 號判例可資參照。
三、公訴人認被告癸○○、戊○○、丙○○、乙○○、己○○分
    別涉有起訴書所指之違反槍砲彈藥刀械管制條例、殺人未遂
    及妨害自由等犯行，無非係以：被告壬○○、庚○○、乙○○、己○○、丙○○、少年陳００之陳述、證人甲1、甲2、甲3
    之證述、通訊監察譯文1 份、丁○○、高啟唐受傷相片、監
    視光碟翻拍相片13張、內政部警政署刑事警察局93年4 月21
    日、93年6 月25日槍彈鑑定書各1 份，執為論據。
四、訊據被告癸○○、戊○○、丙○○、乙○○、己○○均堅決
    否認共同涉有妨害自由之犯行，被告癸○○亦否認有殺人未
    遂罪及未經許可，持有可發射子彈具有殺傷力之改造手槍、
    子彈罪嫌，其等辯詞如下：(一)被告癸○○辯稱：伊常常到案
    發地點的清茶館，當天是自己一個人要去喝茶，並未帶手槍
    及子彈，因為伊人在現場附近，有看到壬○○與丁○○在路
    上拉扯，所以跟在後面是想過去勸架，辛○○就說沒事，要
    送丁○○去醫院等情。(二)被告戊○○辯解：伊有邀子○○，
    自己也有一起去淡水中山路，也有下車到清茶館附近，但不
    知道發生什麼事情等語。(三)被告丙○○辯以：伊有邀戊○○
    ，但伊當天早上睡過頭，並未去山蘇卡拉OK集合，也沒有去
    清茶館現場等語。(四)被告乙○○辯陳：是壬○○邀伊去淡水
    ，伊是開自己的車載中壢的朋友一起去，途中與壬○○等人
    會合，到了淡水後，伊是在車上等，並未下車，後來就走了
    ，不知道發生什麼事等情。(五)被告己○○則以：是「捲毛」
    （即子○○）打電話邀伊說幫忙湊人數，伊就和少年陳００
    到一間卡拉OK店集合，抵達時有一群人，之後大家說上車，
    伊就跟著找車子上車，是搭1 部黑色轎車去，到了淡水老街
    附近，伊與駕駛（指庚○○）未下車等情置辯。經查：
  (一)按共同正犯之成立，除共同實施犯罪行為者外，其就他人之
    行為負共犯之責者，以有意思聯絡為要件，若事前並未合謀
    ，實施行犯罪行為之際，又係出於行為者獨立之意思，即不
    負共犯之責，最高法院著有59年度臺上字第2525號判決可資
    參照。
  (二)被告癸○○部分：
    檢察官認被告癸○○共同涉犯刑法第271 條第2 項、第1 項
    之殺人未遂罪、第302 條第1 項之妨害自由罪及槍砲彈藥刀
    械管制條例第11條第4 項、第12條第4 項之未經許可，無故
    持有改造手槍、子彈罪。惟查：
    1.妨害被害人丁○○自由部分，係由被告壬○○、辛○○、
      丑○○、庚○○共同謀議，推由部分人下手實施，已如前
      述，而依卷附本院勘驗案發現場中山路68巷口監視錄影畫
      面顯示，被告癸○○係與被告戊○○及其他2 人沿中山路
      68巷進入，其與被告壬○○、辛○○並非一同抵達現場，
      未至清茶館內，嗣亦未共同押制被害人丁○○，顯見被告
      癸○○事前並未與之同謀，亦未共同實施犯罪。
    2.未經許可，無故持有改造手槍、子彈罪部分，因起訴書認
      定被告辛○○、壬○○、癸○○係分別持3 枝不同之手槍
      子彈，在清茶館內由辛○○先對天花板開1 槍，再由壬○○對丁○○擊發1 槍云云，然查，依共同被告之陳述、證
      人之證述及卷附相關跡證顯示，並無積極證據足資認定被
      告辛○○與癸○○有起訴書所指之持槍、彈前往清茶館之
      行為，業如上述。而被告辛○○雖未在清茶館內實際持槍
      並開槍，因被告辛○○係互相利用壬○○之行為，以達其
      犯罪之目的，故被告辛○○非僅就其自己實施之妨害自由
      行為負責，並應在犯意聯絡之範圍內，對於共同正犯壬○○所實施之持有改造手槍、子彈及恐嚇行為，亦共同負責
      ，亦已敘述如前。惟被告癸○○既非妨害自由之共犯，亦
      無證據證明其持有改造手槍及子彈或為共犯，是此部分自
      不能證明被告癸○○犯罪。
    3.殺人未遂部分，被告壬○○持槍托毆打被害人丁○○頭部
      及拉扯中槍枝走火誤傷丁○○左手手肘之行為，分別係普
      通傷害及過失傷害，已如上述，被告癸○○既未持槍、彈
      進入清茶館，亦未涉妨害自由，就被告壬○○獨立之犯罪
      行為，自不應負責。
  (三)被告戊○○、丙○○部分：
    檢察官認被告戊○○、丙○○所為，均係觸犯刑法第302 條
    第1 項之罪云云，惟查：
    1.被告辛○○邀約被告丙○○，被告戊○○再受被告丙○○
      邀集，於93年3 月9 日前往山蘇卡拉OK，戊○○係搭乘被
      告子○○所駕駛之小客車前往淡水，並且下車，與被告癸○○及另2 名男子沿中山路68巷往內走去，至清茶館所在
      巷弄附近暫停，嗣見被告壬○○、辛○○押被害人丁○○
      外出，一行人隨即往大馬路外奔跑，以上業據被告丙○○
      、戊○○自承在卷，並有監視錄影畫面翻拍照片及本院勘
      驗錄影監視畫面所製勘驗筆錄在卷可按。而被告丙○○邀
      約戊○○之談話為何乙節，業據被告丙○○供稱：伊曾於
      93年3 月8 日、3 月9 日，使用門號0000000000號行動電
      話，撥打門號0000000000號予被告戊○○，指示其要挺辛○○，並要戊○○再找子○○，找3 、4 個「漢草」（指
      身材體型）比較好的，並表示這是生死路等語在卷，有監
      聽譯文附卷可參（93年度少連偵字第12號卷第169 頁訊問
      筆錄、第257 頁監聽譯文）。惟查，縱認被告丙○○與戊○○之間有上開談話，惟被告戊○○既未參與犯罪之謀議
      ，案發當時亦未進入清茶館，復無實施強押被害人丁○○
      之妨害自由行為，尚難遽論以妨害自由罪之共犯。
    2.訊之被告丙○○陳稱：伊93年3 月9 日因為酒醉，所以人
      在臺北市○○○路維也納汽車旅館休息，未到淡水（93年
      度少連偵字第12號卷第168 頁背面），核與被告辛○○、
      癸○○分別陳稱：渠等認識丙○○，丙○○當天沒有去現
      場等語相符（依序參93年度偵字第3919號卷第140 頁、第
      193 頁），是被告丙○○縱有受邀後再邀約戊○○前往山
      蘇卡拉OK，惟丙○○並未參與謀議妨害自由，亦未前往山
      蘇卡拉OK集合，自難僅憑其與被告辛○○、戊○○間之聯
      絡，而認成立妨害自由罪。
  (四)被告乙○○、己○○部分：
    檢察官認被告乙○○、己○○所為，均係觸犯刑法第302 條
    第1 項之罪，然查：
    1.被告乙○○係於93年3 月8 日晚上受被告壬○○邀約，要
      其駕車搭載中壢地區友人前往臺北縣淡水地區，乙○○遂
      於翌日駕駛車號8B-8987 號小客車附載數名友人出發，惟
      並未先至山蘇卡拉OK集合，而係在中途與壬○○等人會合
      ，至淡水中山路後，乙○○係在車上等候，並未下車，以
      上業據被告乙○○、壬○○供述在卷，互核相符。被告乙○○於警詢時雖供稱：壬○○在電話中或咖啡廳內有告知
      明天要至淡水向「炮全」漏氣，要幫辛○○（93年度偵字
      第4312號卷第56頁背面），被告壬○○於警詢中亦陳述：
      伊93年3 月8 日晚上回中壢，聯絡乙○○，再聯絡5 人至
      咖啡廳，將辛○○交代明天要去淡水向丁○○漏氣之事告
      訴他們，要幫辛○○的忙（93年度偵字第4312號第18頁）
      ，惟所謂「漏氣」、「幫忙」各詞，涵義甚多，並非專指
      犯罪行為，況且被告乙○○亦明白指稱：93年3 月9 日我
      有去淡水，但不知道是去押人，在前一天晚上壬○○找我
      們到咖啡廳集合講要幫忙燕興，什麼事都沒有說，據我了
      解的是人去，口頭跟被害人講而已，只是人去多一點，做
      場面而已（93年度偵字第4312號卷第76頁），依被告乙○○所述之人多一點、做場面等語，亦與「漏氣」、「幫忙
      」相合，則被告乙○○所為，尚難以妨害自由罪相繩。
    2.質以被告己○○於警詢時明白供稱：93年3 月9 日早上，
      「捲毛」（指子○○）打給我及少年陳００，要我們坐計
      程車至文林北路上之山蘇卡拉OK湊人數，到現場已有一群
      人，約過5 分鐘左右，伊即坐上一部黑色BMW ，車上含我
      共4 人，陳００則坐另一部車，到淡水，伊與司機庚○○
      留在車上未下車等語（93年度少連偵字第12號卷第182 頁
      背面至第183 頁正面），被告庚○○亦陳稱：當時伊載己○○，他未下車等情明確（本院93年11月4 日訊問筆錄）
      ，衡以被告己○○並未參與犯罪謀議，僅受邀前往「湊人
      數」，搭車至淡水中山路後，亦未下車，僅在車上等候，
      未著手實施犯罪，是難僅憑「湊人數」乙節，遽論以妨害
      自由罪。
  (五)綜上所述，93年3 月9 日，被告丙○○並未至山蘇卡拉OK，
    亦未一起前往淡水地區，被告癸○○、戊○○、乙○○、己○○雖有至淡水，但乙○○、己○○並未下車，僅有癸○○
    、戊○○至清茶館附近巷弄，惟遍查全卷，彼等5 人並未參
    與事前謀議，與被告壬○○、辛○○、丑○○、庚○○等人
    並無妨害自由之意思聯絡，而被告壬○○、辛○○、丑○○
    、庚○○實施妨害自由犯罪行為，應係出於行為者獨立之意
    思，被告癸○○、戊○○、丙○○、乙○○、己○○5 人並
    未在共同實施妨害自由之犯罪行為，彼等5 人應不負共犯之
    責。
五、此外，復查無其他積極證據足資認定被告癸○○、戊○○、
    丙○○、乙○○、己○○等5 人有何起訴書所指之犯行，既
    不能證明被告癸○○、戊○○、丙○○、乙○○、己○○犯
    罪，揆諸前揭說明意旨，均應為無罪判決之諭知。
參、被告子○○經本院通緝中，待到案後另行審結，附此敘明。
據上論斷，應依刑事訴訟法第299 條第1 項前段、第301 條第1
項，90年11月14日修正公布之槍砲彈藥刀械管制條例第11條第4
項、第12條第4 項，刑法第2 條第1 項但書、第11條前段、第28
條、第302 條第1 項、第305 條、第55條、第47條、第38條第1
項第1 款、第41條第1 項、第42條第2 項、第51條第5 款，罰金
罰鍰提高標準條例第1 條前段、第2 條，現行法規所定貨幣單位
折算新臺幣條例第2 條，判決如主文。
本案經檢察官黃德松到庭執行職務。
中    華    民    國    95    年    3     月    15    日
                  刑事第六庭審判長法  官  李育仁
                                  法  官  許辰舟
                                  法  官  黃潔茹
以上正本證明與原本無異。
如不服本判決，應於判決送達後10日內，向本院提出上訴狀。
                                  書記官  柳瑞宗
中    華    民    國    95    年    4     月    7     日
附錄本案論罪科刑法條：
90年11月14日修正公布之槍砲彈藥刀械管制條例第11條第4 項、
第12條第4 項，刑法第302 條第1 項、第305 條
第   11     條 未經許可，製造、販賣或運輸第四條第一項第一
款所稱其他可發射金屬或子彈具有殺傷力之各式槍砲者，處五年
以上有期徒刑，併科新臺幣一千萬元以下罰金。
未經許可，轉讓、出租或出借前項所列槍砲者，處三年以上十年
以下有期徒刑，併科新臺幣七百萬元以下罰金。
意圖供自己或他人犯罪之用，而犯前二項之罪者，處無期徒刑或
七年以上有期徒刑，併科新臺幣一千萬元以下罰金。
未經許可，持有、寄藏或意圖販賣而陳列第一項所列槍砲者，處
一年以上七年以下有期徒刑，併科新臺幣七百萬元以下罰金。
第一項至第三項之未遂犯罰之。
槍砲彈藥刀械管制條例第12條
未經許可，製造、販賣或運輸子彈者，處 1 年以上 7 年以下有
期徒刑，併科新台幣 500 萬元以下罰金。
未經許可，轉讓、出租或出借子彈者，處 6 月以上 5 年以下有
期徒刑，併科新台幣 300 萬元以下罰金。
意圖供自己或他人犯罪之用，而犯前二項之罪者，處 3 年以上
10 年以下有期徒刑，併科新台幣 700 萬元以下罰金。
未經許可，持有、寄藏或意圖販賣而陳列子彈者，處 5 年以下有
期徒刑，併科新台幣 300 萬元以下罰金。
第 1 項至第 3 項之未遂犯罰之。
中華民國刑法第302條
 (剝奪他人行動自由罪)
私行拘禁或以其他非法方法，剝奪人之行動自由者，處五年以下
有期徒刑、拘役或三百元以下罰金。
因而致人於死者，處無期徒刑或七年以上有期徒刑，致重傷者，
處三年以上十年以下有期徒刑。
第 1 項之未遂犯罰之。
中華民國刑法第305條
 (恐嚇危害安全罪)
以加害生命、身體、自由、名譽、財產之事，恐嚇他人致生危害
於安全者，處二年以下有期徒刑、拘役或三百元以下罰金。


司法院資訊處製作；財團法人民間司法改革基金會備份。
